臺灣士林地方法院刑事判決
111年度交訴字第17號
公  訴  人  臺灣士林地方檢察署檢察官
被      告  李世苑


上列被告因公共危險等案件，經檢察官提起公訴（110年度偵字
第21449號），本院判決如下：
    主  文
甲○○汽車駕駛人，無駕駛執照駕車而犯過失傷害罪，處拘役伍拾
日，如易科罰金，以新臺幣壹仟元折算壹日；又犯肇事致人傷害
逃逸罪，處有期徒刑捌月。
　　犯 罪 事 實
一、甲○○明知其無普通重型機車駕駛執照，不得騎乘普通重型機
    車，仍於民國110年9月11日下午4時41分許，騎乘車牌號碼0
    00-000號普通重型機車，沿臺北市大同區民權西路東往西方
    向第1車道行駛，於上臺北橋機車引道時，本應注意兩車並
    行之間隔，並隨時採取必要之安全措施，而依當時天候晴、
    日間有自然光線、柏油路面乾燥無缺陷、無障礙物且視距良
    好，並無不能注意之情事，竟疏未注意及此，逕行向右偏駛
    ，適有乙○○騎乘車牌號碼000-0000號普通重型機車搭載其子
    秦○淳（105年8月生）沿同路段同向行駛在甲○○右後方，因
    閃避不及而與甲○○騎乘之上開機車右側車輪發生擦撞，致乙○○機車倒地，隨後再與同向右側由丙○○騎乘之車牌號碼000-
    0000號普通重型機車發生碰撞，亦致丙○○機車倒地，乙○○因
    此受有左手背及左膝蓋擦挫傷之傷害（此部分業經撤回告訴
    ，不另為不受理之諭知，詳後述）、秦○淳受有顏臉部及左
    肩擦傷之傷害（此部分未據秦○淳告訴）、丙○○則受有左側
    鎖骨外側端移位閉鎖性骨折、胸部挫傷、右手、右膝、右足
    挫傷及擦傷等傷害。詎甲○○於本案事故發生後，因聽聞碰撞
    之聲響而回頭往事故現場查看，顯已知悉其騎乘機車肇事致
    使乙○○、秦○淳及丙○○因而受傷，竟仍未對乙○○、秦○淳及丙○○採取救護或其他必要措施，且未得乙○○、秦○淳及丙○○等
    人之同意，基於肇事逃逸之故意，逕行騎乘機車逃離現場，
    嗣經警調閱監視錄影畫面，始循線查獲上情。
二、案經乙○○訴由臺北市政府警察局大同分局報告及丙○○告訴臺
    灣士林地方檢察署檢察官偵查起訴。
    理  由
壹、程序事項：
　　按宣傳品、出版品、廣播、電視、網際網路或其他媒體對為
    刑事案件當事人或被害人之兒童及少年不得報導或記載其姓
    名或其他足以識別身分之資訊；行政機關及司法機關所製作
    必須公開之文書，除法律有特別規定之情形外，亦不得揭露
    足以識別前項兒童及少年身分之資訊，兒童及少年福利與權
    益保障法第69條第1項第4款、第2項分別定有明文。查本案
    被害人秦○淳係105年8月間生，為未滿12歲之兒童，本院判
    決又屬必須公示之文書，茲為避免被害人秦○淳之資訊遭揭
    露，關於被害人秦○淳之姓名、年籍資料、住所、生母即告
    訴人乙○○等足資識別被害人秦○淳身分之資訊，均依上揭規
    定予以隱匿。
貳、證據能力部分：
　　本判決引用被告以外之人於審判外之陳述，雖屬傳聞證據，
    然檢察官、被告甲○○於本院準備程序時均表示無意見、同意
    作為證據（見本院111年度交訴字第17號卷【下稱本院卷】
    第29至33、48至49頁），本院審酌上開證據資料作成時之情
    況，尚無違法不當及證明力明顯過低之瑕疵，認為以之作為
    證據應屬適當，揆諸刑事訴訟法第159條之5第1項規定，均
    有證據能力。又本判決其他引用資以認定事實所憑之非供述
    證據，並無證據證明係公務員違背法定程序所取得，依刑事
    訴訟法第158條之4反面解釋，亦有證據能力。
參、實體部分：
一、本案認定犯罪事實所憑之證據及理由：　
（一）過失傷害部分：
　　1.上開過失傷害之犯罪事實，業據被告甲○○於本院準備程序
      、審理時均坦承不諱（見本院卷第28、48、80、86頁），
      核與證人即乙○○、證人即告訴人丙○○於警詢及偵查時證述
      之內容均大致相符（見臺灣士林地方檢察署110年度偵字
      第21449號卷【下稱偵卷】第12至15、17至20、30至31、5
      9至60頁），並有告訴人丙○○之臺北市立聯合醫院（中興
      院區）110年9月27日診字第GZ0000000000號診斷證明書1
      份、臺北市政府警察局道路交通事故初步分析研判表、臺
      北市政府警察局大同分局道路交通事故現場圖、事故補充
      資料表、事故調查報告表（一）、（二）各1份、現場及
      車損照片11張、監視器畫面擷圖照片7張暨光碟1片、臺北
      市交通事件裁決所111年1月26日北市裁鑑字第1103205233
      號函檢附臺北市車輛行車事故鑑定會111年1月21日鑑定意
      見書1份（見偵卷第16、25至26、28、29、33至34、38至3
      9、41至44、71-1至71-5頁，光碟置於偵卷光碟片存放袋
      內）、本院勘驗筆錄1份、勘驗擷圖5張、公路監理電子閘
      門1份在卷可稽（見本院卷第49至50、53至55、57頁），
      足認被告上開任意性自白與事實相符，堪以採信。
　　2.按汽車行駛時，駕駛人應注意兩車並行之間隔，並隨時採
      取必要之安全措施，道路交通安全規則第94條第3項定有
      明文。被告騎乘機車自應注意上開規定，且本案事故發生
      時，天候晴、日間有自然光線、柏油路面乾燥無缺陷、無
      障礙物且視距良好，亦有道路交通事故調查表（一）1份
      、現場及車損照片11張、監視器畫面擷圖照片7張在卷可
      考（見偵卷第33、38至39、41至44頁），並無不能注意之
      情事，詎被告竟疏於注意，騎乘機車貿然向右偏行，致生
      道路交通事故，其就本案事故應自負過失責任，且造成告
      訴人丙○○受有上開傷害，其過失行為與告訴人丙○○所受傷
      害間，具有因果關係明確。從而，被告過失傷害之犯行，
      堪以認定。
（二）肇事致人傷害逃逸部分：
　　　訊據被告固坦承於上開時間騎車機車行經肇事地點，隨後
      因聽聞碰撞之聲響後而回頭往事故現場查看，有看見機車
      倒地，然仍逕行騎車駛離現場等事實，惟矢口否認有何肇
      事致人受傷逃逸之犯行，辯稱：我當下不知道我的機車有
      撞到告訴人乙○○，我想說這件事故與我無關，我沒有肇事
      逃逸的故意云云。經查：
　　1.被告於上開時、地騎乘機車，於上臺北橋機車引道時向右
      偏行，適有告訴人乙○○騎乘車牌號碼000-0000號普通重型
      機車搭載被害人秦○淳沿同路段同向行駛在被告右後方，
      隨後告訴人乙○○機車倒地，接著再與同向右側由告訴人丙○○騎乘之車牌號碼000-0000號普通重型機車發生碰撞，致
      告訴人丙○○人車倒地，渠等並分別受有如犯罪事實欄一所
      示傷勢等節，業如前述，是此部分之事實，堪以認定。
　　2.被告雖辯稱：我不知道我的機車有撞到對方，後來我有聽
      到碰撞的聲音才回頭看，有看到告訴人乙○○機車倒地，但
      我認為這件事故與我無關，我就離開云云。經查：
　　⑴經本院當庭勘驗肇事路口監視器畫面，結果略以：被告騎
      乘之車號000-000號普通重型機車出現於畫面中，其直行
      於臺北橋機慢車專用道由東往西第一車道上，被告機車於
      上橋前係騎乘於第一車道之中間，於監視器畫面顯示時間
      110年9月11日（以下均同）下午4時36分50秒時，告訴人
      乙○○駕駛之車號000-0000號普通重型機車搭載其子騎乘於
      被告機車右後側，行向與被告機車幾近平行，於下午4時3
      6分50秒末時，被告機車上橋後，行向漸往右邊靠，接著
      被告機車之車身右後側即與告訴人乙○○機車左前車頭發生
      碰撞，隨後告訴人乙○○騎乘之機車向前往左傾倒，此時畫
      面可見告訴人丙○○所駕駛之車號000-0000號普通重型機車
      出現於告訴人乙○○機車右側，與告訴人乙○○機車同向並行
      且貼近路面邊緣，於下午4時36分51秒時，告訴人乙○○機
      車與被告機車碰撞後，人車均往左倒地，倒下後撞上右側
      告訴人丙○○機車，告訴人丙○○機車因而前傾，機身先向右
      倒，告訴人丙○○則係前傾後隨即往右倒地等情，有本院勘
      驗筆錄1份、勘驗擷圖5張附卷可參（見本院卷第49至50、
      53至55頁），核與告訴人乙○○於警詢及偵查時均證稱：當
      時被告上臺北橋後突然偏右沒有打方向燈，他的輔助輪有
      卡到我的前輪，導致我機車倒地，並撞到我右側的機車等
      語（見偵卷第18、59頁）大致相符，勾稽以上，堪認被告
      騎乘之機車於向右偏行時，確有擦撞到告訴人乙○○之機車
      ，致告訴人乙○○人車倒地，並波及到告訴人丙○○之機車，
      亦致告訴人丙○○人車倒地等節無誤。被告辯稱其未擦撞到
      告訴人乙○○機車云云，顯與客觀事證不符，自難憑採。
　　⑵復觀諸肇事路口監視器畫面，可見被告機車與告訴人乙○○
      機車發生碰撞，致告訴人乙○○機車倒地時，被告當下即有
      轉頭向右查看之動作等情，有本院勘驗筆錄1份、勘驗擷
      圖3張附卷可參（見本院卷第49至50、54至55頁），核與
      被告於偵查及本院準備程序時均自承：我當時要靠右邊往
      前行駛，聽到後面有聲音，好像機車摔倒，我就回頭看了
      一下等語（見偵卷第59至60頁；本院卷第48頁）相符，顯
      見被告因聽到碰撞之聲音，方回頭查看係發生何事；而參
      酌事故發生時告訴人乙○○機車在被告機車旁邊，當告訴人
      乙○○機車因碰撞倒地之際，被告正持續向右偏行，因被告
      違規向右偏行之行為與告訴人乙○○發生事故之時空密接，
      被告亦知悉於過程中有發生碰撞之聲音，方轉頭確認，並
      見有機車摔倒在地，是其當可知悉告訴人乙○○發生車禍，
      致告訴人乙○○及被害人秦○淳倒地受傷，及波及到告訴人
      丙○○倒地而受傷等情，係因其己身違規向右偏行之行為所
      致。而按刑法第185條之4之肇事致人死傷逃逸罪，係以處
      罰肇事後逃逸之駕駛人為目的，俾促使駕駛人於肇事後能
      對被害人即時救護，以減少死傷，此觀該條之立法理由，
      係「為維護交通安全，加強救護，減少被害人之死傷，促
      使駕駛人於肇事後，能對被害人即時救護，特增設本條，
      關於肇事致人死傷而逃逸之處罰規定。」自明。所謂「逃
      逸」係指逃離肇事現場而逸走之行為，故前揭規定實揭櫫
      駕駛人於肇事致人死傷時有「在場義務」。因此，肇事駕
      駛人雖非不得委由他人救護，然仍應留置現場等待或協助
      救護，並確認被害人已經獲得救護、或無隱瞞而讓被害人
      、執法人員或其他相關人員得知其真實身分、或得被害人
      同意後，始得離去，自無可委由肇事者自行判斷有無肇事
      責任、被害人有無受傷、有無救護必要而決定是否停留現
      場，方合於立法意旨。如前述，被告既已知悉其肇事致告
      訴人乙○○、被害人秦○淳及告訴人丙○○人車倒地而受傷，
      卻未採取任何救護措施或等待警察到場處理，仍決意離去
      ，即具有肇事逃逸之故意。是被告上開所辯，實難作為有
      利其之認定。
（三）綜上所述，本案事證明確，被告上開過失傷害、肇事致人
      傷害逃逸等犯行均堪認定，應依法論科。　　　
二、論罪科刑：
（一）按道路交通管理處罰條例第86條第1項中「無駕駛執照駕
      車」、「酒醉駕車」、「吸食毒品或迷幻藥駕車」、「行
      駛人行道」既與「行經行人穿越道不依規定讓行人優先通
      行」均屬就刑法第276條第1項、第2項及同法第284條各罪
      犯罪具特殊要件時予以加重處罰之規定，乃就犯罪類型變
      更之個別犯罪行為予以加重，自屬刑法分則加重之性質而
      成為另一獨立之罪名（最高法院92年度第1次刑事庭會議
      決議、99年度台非字第198號判決意旨參照）。又依同條
      例第3條第8款規定，「車輛」指非依軌道電力架設，而以
      原動機行駛之汽車（包括機車）、慢車及其他行駛於道路
      之動力車輛，故該條例所稱之「汽車駕駛人」，於個別條
      文未就汽、機車駕駛人分別為不同規範之情形，自係兼指
      汽、機車駕駛人甚明。查被告事發時雖係騎乘普通重型機
      車，仍屬道路交通管理處罰條例所稱之汽車駕駛人，又未
      領有普通重型機車駕駛執照乙節，據其於本院審理時自承
      明確（見本院卷第28頁），並有公路監理電子閘門1份存
      卷可參（見本院卷第57頁），竟仍無照駕駛機車上路，並
      因前揭駕車過失致告訴人丙○○受有如犯罪事實欄一所示傷
      害，是核被告所為，係犯道路交通管理處罰條例第86條第
      1項、刑法第284條前段之汽車駕駛人無駕駛執照駕車因而
      過失傷害罪及刑法第185條之4第1項前段之肇事致人傷害
      逃逸罪。至起訴書雖漏未論及被告無駕駛執照駕車肇事部
      分，惟其起訴之基本事實相同，公訴檢察官並已以111年
      度蒞字第5698號補充理由書更正起訴法條為道路交通管理
      處罰條例第86條第1項、刑法第284條前段之無駕駛執照駕
      車過失傷害罪（見本院卷第63頁），本院自無庸變更起訴
      法條，附此敘明。
（二）被告所犯上開2罪，其犯意各別，行為互殊，應予以分論
      併罰。
（三）刑之加重事由：
　　1.被告無駕駛執照而駕駛車輛，並過失傷害告訴人丙○○，應
      依道路交通管理處罰條例第86條第1項之規定加重其刑。
　　2.又查本案起訴書未記載被告構成累犯之事實，且除卷附之
      臺灣高等法院被告前案紀錄表外，檢察官就司法院大法官
      釋字第775號解釋文所明示，關於累犯者有其特別惡性及
      對刑罰反應力薄弱而加重最低本刑部分，亦未具體指出證
      明方法，故此部分列為刑法第57條第5款所定「犯罪行為
      人之品行」進行審酌，而無刑法第47條累犯加重規定之適
      用（最高法院110年度台上大字第5660號裁定參照）。　
（四）科刑：
　　　爰以行為人之責任為基礎，並審酌被告駕車參與道路交通
      ，本應小心謹慎以維自身及他人之安全，竟仍無照騎車上
      路，並疏未注意向右變向時，應注意兩車並行之間隔，肇
      致本案事故發生，使告訴人丙○○受有上開傷勢，且於明知
      其駕車行為致本案事故發生而有人受傷，仍未報警或靜待
      相關人員到場處理，或留下任何足供聯繫之資料，亦未徵
      得告訴人等及被害人之同意，擅自駛離現場，所為實非可
      取；再考量被告對過失傷害部分坦承犯行，且已與告訴人
      乙○○達成調解，並已依約賠償完畢等情，有本院調解筆錄
      1份及存摺內頁5張附卷可參（見本院111年度審交訴字第2
      2號卷第71至73頁；本院卷第93至95頁），但尚未與告訴
      人丙○○達成和解並予以賠償，對於肇事致人傷害逃逸部分
      則否認犯行之犯後態度，兼衡被告之犯罪動機、目的、過
      失情節、所生危害，及其前於107年間有不能安全駕駛之
      前科素行，有臺灣高等法院被告前案紀錄表1份在卷可考
      ，暨其於本院審理時自陳國小畢業之教育程度、現無業、
      經濟來源靠殘障補助及偶爾兼職、未婚、與2個弟弟同住
      、無需扶養家人之家庭生活與經濟狀況（見本院卷第87頁
      ）等一切情狀，分別量處如主文所示之刑，並就得易科罰
      金部分，諭知易科罰金之折算標準。
三、不另為不受理諭知部分：
　　公訴及補充理由書意旨另以：被告上開所為，就告訴人乙○○
    部分亦涉犯道路交通管理處罰條例第86條第1項、刑法第284
    條前段之汽車駕駛人無駕駛執照駕車過失傷害罪嫌等語。惟
    按告訴乃論之罪，告訴人於第一審辯論終結前，得撤回其告
    訴，又告訴經撤回者，應諭知不受理之判決，刑事訴訟法第
    238條第1項及第303條第3款分別定有明文。查公訴及補充理
    由書意旨認被告上開所為，另涉犯道路交通管理處罰條例第
    86條第1項、刑法第284條前段之汽車駕駛人無駕駛執照駕車
    過失傷害罪嫌，依刑法第287條前段之規定，須告訴乃論。
    茲被告與告訴人乙○○和解成立，並經告訴人乙○○具狀撤回告
    訴，此有刑事撤回告訴狀1份（見本院卷第91至92頁）在卷
    可稽，揆諸上開說明，就此部分本應為不受理之諭知，然公
    訴及補充理由書意旨認此部分犯行與上開無駕駛執照駕車過
    失傷害論罪科刑部分有想像競合之裁判上一罪關係，爰不另
    為不受理之諭知，附此敘明。
據上論斷，應依刑事訴訟法第299條第1項前段，道路交通管理處
罰條例第86條第1項，刑法第11條前段、第284條前段，第185條
之4第1項、第41條第1項前段，刑法施行法第1條之1第1項，判決
如主文。
本案經檢察官丁○○提起公訴，檢察官余秉甄到庭執行職務。
中　　華　　民　　國　　111 　年　　11　　月　　10　　日
　　　　　　　    刑事第八庭　審判長法　官　楊廼伶
　　　　　　　　　　　　　　　　　　法　官　林正忠
　　　　　　　　　　           　　 法  官  葛名翔
以上正本證明與原本無異。
如不服本判決應於收受送達後20日內向本院提出上訴書狀，並應
敘述具體理由。其未敘述上訴理由者，應於上訴期間屆滿後20 
日內向本院補提理由書（均須按他造當事人之人數附繕本）「切
勿逕送上級法院」。因疫情而遲誤不變期間，得向法院聲請回復
原狀。
                        　  　　　  書記官  曾韻蒔
中　　華　　民　　國　　111 　年　　11　　月　　10　　日
附錄本案論罪科刑法條：
中華民國刑法第185條之4：
駕駛動力交通工具發生交通事故，致人傷害而逃逸者，處6月以
上5年以下有期徒刑；致人於死或重傷而逃逸者，處1年以上7年
以下有期徒刑。
犯前項之罪，駕駛人於發生交通事故致人死傷係無過失者，減輕
或免除其刑。
中華民國刑法第284條
因過失傷害人者，處1年以下有期徒刑、拘役或10萬元以下罰金
；致重傷者，處3年以下有期徒刑、拘役或30萬元以下罰金。
道路交通管理處罰條例第86條
（刑責之加重及減輕）
汽車駕駛人，無駕駛執照駕車、酒醉駕車、吸食毒品或迷幻藥駕
車、行駛人行道或行經行人穿越道不依規定讓行人優先通行，因
而致人受傷或死亡，依法應負刑事責任者，加重其刑至二分之一
。
汽車駕駛人，在快車道依規定駕車行駛，因行人或慢車不依規定
，擅自進入快車道，而致人受傷或死亡，依法應負刑事責任者，
減輕其刑。